臺灣桃園地方法院刑事判決
111年度訴字第438號
公  訴  人  臺灣桃園地方檢察署檢察官
被      告  莊智娟


上列被告因違反個人資料保護法等案件，經檢察官提起公訴（10
9年度偵字第21141號、110年度偵字第35901、35902、35903、35
904號），本院判決如下：
    主  文
甲○○犯個人資料保護法第四十一條之非公務機關非法利用個人資
料罪，共參罪，各處有期徒刑參月，如易科罰金，均以新臺幣壹
仟元折算壹日。應執行有期徒刑陸月，如易科罰金，以新臺幣壹
仟元折算壹日。
其餘被訴部分無罪。
    事  實
甲○○因不滿乙○○介入其與韓國榮（甲○○、韓國榮已於民國110年1
1月9日離婚）之婚姻，明知對於個人資料之利用，應於特定目的
之必要範圍內為之，亦明知自然人之姓名、出生年月日、國民身
分證統一編號、護照號碼、特徵、指紋、婚姻、家庭、教育、職
業、病歷、醫療、基因、性生活、健康檢查、犯罪前科、聯絡方
式、財務情況、社會活動及其他得以直接或間接方式識別該個人
之資料係屬於受保護之個人資料，竟意圖散布於眾，基於意圖損
害他人之利益而非法利用個人資料及散布文字誹謗之犯意，於附
表編號1至3所示之時間，在其斯時位於桃園市○○區○○路000號住
處內，透過手機或電腦設備連結網際網路登入臉書（Facebook）
社群網站，以暱稱「韓甲○○」之帳號，發布附表編號1至3所示之
文字，其內容含「分裂別人家庭，無視別人妻子兒女」、「和某
位先生在楊梅上班時間搞婚外情多年」、「有夫之婦」、「分裂
破壞別人家庭，無視別人妻子兒女存在，也讓無辜之丈夫戴綠帽
多年」、「近年來和人夫在楊梅一帶趁上班時間搞婚外情近五年
...非常嚴重...致人妻離子散」、「夫酒後吐真言，且回答"做
愛沒幾次"」、「第三者」等無關公益僅涉私德之文字，並公開
揭露可以直接或間接方式識別乙○○之姓名、教育、職業、聯絡方
式、財務狀況等個人資料，供特定之多數人(即甲○○、顏梅芳、
張文棋之臉書好友)瀏覽，而以此方式非法利用乙○○之個人資料
，且足以貶損乙○○之名譽及社會評價。
    理  由
甲、有罪部分：
一、訊據被告甲○○矢口否有何前開犯行，辯稱：我不知道臉書及
    網路的使用範圍，因為我在臉書及網路上看別人PO的東西就
    是可以把臉書及網路當成生活日記，把一些生活的情形紀錄
    下來、表達出來，而且看不到臉書上有什麼法律的問題，因
    為我網路的朋友都是教會的朋友，等於像寫日記，寫我的心
    情，還有寫我遇到的事情。我查到乙○○與我先生於93年就有
    聯絡，在臉書上對話曖昧，我有提起侵害配偶權的訴訟，第
    一審已經勝訴，我覺得我傳的這些話是紀錄當初的生活情形
    ，而且都是真的云云。
二、本院查：
  ㈠被告確有於附表編號1至3所示時間，分別在社群網站臉書上
    公開發布如附表編號1至3所示文字等情，業據被告在本院準
    備程序、審理時自承在卷（見本院審訴卷第59頁、訴字卷二
    第89頁），並有臉書網頁畫面擷圖照片（附表編號1部分見1
    09年度偵字第21141號卷【以下簡稱偵21141卷】一第40頁；
    附表編號2部分見偵21141卷一第205頁；附表編號3部分見偵
    21141卷一第207-211、439-440頁）在卷可資佐證，自堪信
    為真實。
  ㈡違反個人資料保護法部分：
    ⒈個人資料保護法所指「個人資料」，係指自然人之姓名、
      出生年月日、國民身分證統一編號、護照號碼、特徵、指
      紋、婚姻、家庭、教育、職業、病歷、醫療、基因、性生
      活、健康檢查、犯罪前科、聯絡方式、財務情況、社會活
      動及其他得以直接或間接方式識別該個人之資料，個人資
      料保護法第2條第1款定有明文。參諸制定個人資料保護法
      之立法目的，乃規範個人資料之蒐集、處理及利用，以避
      免人格權受侵害，並促進個人資料之合理利用，此觀個人
      資料保護法第1條規定自明。準此以言，個人資料保護法
      所保護之個人資料，須足以直接或間接方式識別特定個人
      之資料。申言之，個人資料種類繁多，識別程度各異，其
      中得以直接方式識別個人之資料，諸如：國民身分證統一
      編號、護照號碼、指紋等，一旦揭露，即直指特定之個人
      ，其識別程度已達於個人資料保護法之規範要求；至所謂
      得以間接方式識別個人之資料，係指僅以該資料尚不足識
      別特定人，需與其他資料結合、對照、勾稽，始能識別特
      定個人，亦即此種個人資料之識別程度較低，須連結以其
      他資料進行比對，若比對結果具有識別特定人之效果，始
      受個人資料保護法之保護。
    ⒉「00-00000000#1000」為告訴人斯時所任職之國泰世業商
      業銀行光復分行之電話及個人分機，告訴人為該分行之協
      理，且「僑愛國小」、「武陵高中」為告訴人國小、高中
      就讀學校，已據證人即告訴人乙○○於偵查、本院審理時結
      證明確(參偵21141卷一第201-202頁；本院訴字卷一第175
      、177頁)；另告訴人於108年度之所得狀況，亦有稅務電
      子閘門財產所得調件明細表附卷為憑(參偵21141卷一第45
      3-454頁)。而本件被告在臉書發布如附表編號1至3所示文
      字，其中：
      ⑴附表編號1：文字內容含「曾×妮」、「僑愛國小」、「
        武陵高中」、「臺北國XXXX銀行協理」，雖未揭露告訴
        人之全名，然綜合上開含姓名、國中、國小就讀學校、
        任職公司、職稱等多項連結資料，已足以辨識、特定具
        體個人，是該等資料，應受個人資料保護法之保護。
      ⑵附表編號2：文字內容含「乙○○」、「僑愛國小」、「武
        陵高中」、「臺北國泰世華光復分行協理」、「00-000
        00000#1000」，已直接揭露告訴人之全名、國小、高中
        就讀學校、任職公司、職稱及公司聯絡電話、個人分機
        等，是該等資料，屬個人資料無誤。
      ⑶附表編號3：文字內容含「台北國泰世華銀"曾XX"高階主
        管」、「曾×妮」、「武陵高中」、「曾女是銀行協理
        」、「光復分行」、「年薪四百多萬」，雖未揭露告訴
        人之全名，然綜合上開含姓名、高中就讀學校、任職公
        司、職稱等多項連結資訊，已足以辨識、特定具體個人
        ，是該等資料，應受個人資料保護法之保護。 
    ⒊又按個人資料保護法第41條所稱「意圖為自己或第三人不
      法之利益」，應限於財產上之利益；至所稱「損害他人之
      利益」，則不限於財產上之利益。其次，隱私權雖非憲法
      明文列舉之權利，惟基於人性尊嚴與個人主體性之維護及
      人格發展之完整，並為保障個人生活私密領域免於他人侵
      擾及個人資料之自主控制，隱私權乃為不可或缺之基本權
      利，而受憲法第22條所保障。其中就個人自主控制個人資
      料之資訊隱私權而言，乃保障人民決定是否揭露其個人資
      料、及在何種範圍內、於何時、以何種方式、向何人揭露
      之決定權，並保障人民對其個人資料之使用有知悉與控制
      權及資料記載錯誤之更正權。惟憲法對資訊隱私權之保障
      並非絕對，國家得於符合憲法第23條規定意旨之範圍內，
      以法律明確規定對之予以適當之限制（司法院釋字第603
      號解釋意旨參照）。是當事人對於自己之個人資料是否揭
      露、在何種範圍內、於何時、以何種方式、向何人揭露等
      事宜，具有充分之決定權，此乃當事人自主控制個人資料
      之資訊隱私權，不容他人任意侵害；倘無法定事由復未經
      當事人同意，擅自揭露當事人之個人資料者，即屬侵害憲
      法所保障之當事人「隱私權」。查被告在臉書所發布之如
      附表編號1、3所示文字內容，綜合多項連結資訊，已足識
      別、特定為告訴人，而附表編號2所示文字內容，更直接
      揭露告訴人之全名、國小、高中就讀學校、任職公司、職
      稱及公司聯絡電話、個人分機等，且隱私設定屬對特定多
      數人公開(即臉書好友，而被告甲○○及顏梅芳、張文棋之
      臉書好友各為787位、745位、372位，詳見偵21141卷一第
      45、41、43頁)之狀態，已使特定之多數人得以經由瀏覽
      被告在臉書上所發布之文字內容而知悉告訴人之個人資料
      ，並加以「分裂別人家庭」、「搞婚外情」、「第三者」
      等文字(詳後述)，顯有損害告訴人非財產上利益之意圖，
      並已逾越蒐集特定目的之必要範圍，所為足生損害於告訴
      人之個人資訊隱私權甚明。
    ⒋至個人資料保護法第20條第1項但書所定①法律明文規定、②
      為增進公共利益所必要、③為免除當事人之生命、身體、
      自由或財產上之危險、④為防止他人權益之重大危害、⑤公
      務機關或學術研究機構基於公共利益為統計或學術研究而
      有必要，且資料經過提供者處理後或經蒐集者依其揭露方
      式無從識別特定之當事人、⑥經當事人同意、⑦有利於當事
      人權益等，得為特定目的外之利用之例外情形。經查，被
      告揭露告訴人個人資料之動機、目的，乃因認告訴人破壞
      其婚姻，已據被告在本院審理時供明在卷（參本院訴字卷
      二第101頁），足見被告所為與增進公共利益無涉，況被
      告倘認告訴人有侵害其配偶身分法益情事，自可循法律途
      徑解決，被告以揭露告訴人個人資訊之方式，將前開紛爭
      訴諸其他無關之第三人，以達使告訴人受他人指責之目的
      ，經核與上開個人資料保護法第20條第1項但書各款之免
      責事由不合。
  ㈢刑法第310條第2項散布文字誹謗罪部分：
    ⒈刑法第310條誹謗罪之成立，係以意圖散布於眾，而指摘或
      傳述足以毀損他人名譽之具體事實，為其成立要件（最高
      法院86年度台上字第6920號裁判意旨參照）。行為人所指
      摘或傳述之事是否足以毀損他人名譽，應就被指述人之個
      人條件以及指摘或傳述之內容，以一般人之社會通念為客
      觀之判斷，如行為人所指摘或傳述之具體事實，足以使被
      指述人受到社會一般人負面評價判斷，則可認為足以損害
      被指述人之名譽。又刑法第310條第3項前段固規定對於所
      誹謗之事，能證明其為真實者，不罰。惟同項但書另規定
      ：但涉於私德而與公共利益無關者，不在此限。所謂「私
      德」，指個人私生活領域範圍內，與人品、道德、修養等
      相關之價值評斷事項而言；而「公共利益」，乃指有關社
      會多數人之利益之事實。是否僅涉及私德與公益無關，應
      就告訴人之職業、身分或社會地位，依一般健全之社會觀
      念，就社會共同生活規範，客觀觀察是否有足以造成不利
      益於大眾之損害以定之。簡言之，若為一單純私人身分之
      人，關於其個人生活事項之指摘傳述，倘與其所身處團體
      中之他人並無關連，則應認即屬「私德」之範圍。
    ⒉本件如附表編號1至3所示文字，其內容已分別具體指摘告
      訴人「分裂別人家庭，無視別人妻子兒女」、「和某位先
      生在楊梅上班時間搞婚外情多年」、「有夫之婦」、「分
      裂破壞別人家庭，無視別人妻子兒女存在，也讓無辜之丈
      夫戴綠帽多年」、「近年來和人夫在楊梅一帶趁上班時間
      搞婚外情近五年...非常嚴重...致人妻離子散」、「夫酒
      後吐真言，且回答"做愛沒幾次"」、「第三者」等語，而
      依我國社會現況與倫理觀念及一般人之道德感受，可得瀏
      覽上開被告所發布文字之特定多數人閱覽全文後，足使告
      訴人受到負面的評價判斷而貶抑其名譽及人格。且告訴人
      並非公眾人物，被告前開所指摘告訴人者，純屬極端私密
      領域之事，涉及告訴人個人私生活領域，顯然與社會多數
      人之利益無關；縱告訴人於被告與韓國榮婚姻關係存續中
      ，確與韓國榮過從甚密、已逾越一般男女正常互動關係，
      並據本院、臺灣高等法院判決應對被告負損害賠償責任在
      案(參偵21141卷一第427-435頁；本院訴字卷二第61-81頁
      )，就社會之共同生活規範而言，亦不足以造成大眾之不
      利益，但被告卻選擇以在社群網站公開發文之方式，將足
      以貶損告訴人名譽之內容，散布與全然無關之第三人知悉
      ，被告自無從主張刑法第310條第3項但書規定阻卻違法。
  ㈣又被告雖以其不知臉書使用範圍，所發布內容均以抒發斯時
    心情等語為辯，惟被告自109年5月起即開始使用臉書，臉書
    好友約有787名，此有卷附被告臉書頁面截圖為憑(參偵2114
    1卷一第45頁)，被告在本院亦自承知悉在臉書PO文，其臉書
    好友可以瀏覽(見本院訴字卷二第99頁)，可見依被告使用臉
    書之經驗，被告確實知悉在臉書所發布之文字，將使其臉書
    好友均得以瀏覽，則在抒發己懷之同時，仍應遵循相關規範
    ，不能恣意而為致有損他人權益，被告為智慮成熟之成年人
    ，誠難諉為不知。
  ㈤被告在本院審理時另辯稱：如附表編號1、2所示文字係針對
    特定對象(即顏梅芳、張文棋)之回應及詢問；如附表編號3
    所示文字則係因訴訟關係，伊使用LINE打字後，傳送至臉書
    編排，再使用社區電腦傳送給律師云云(參本院訴字卷二第1
    00-102頁)，惟倘僅針對特定友人所為關心之回應，或詢問
    特定友人問題，非不能使用與該特定友人之聯繫方式為之(
    例如：臉書私訊)，且現行手機皆有簡易之編輯、儲存功能
    ，殊無經由臉書發文，始能儲存、傳送或列印之理，雖由如
    附表編號3所示文章中確有「被告對訴請離婚之抗辯(自述部
    分)」等文字(參偵21141卷一第439頁)，然被告繕打之初縱
    為訴訟之用，亦不影響被告將該含足以識別告訴人效果之個
    人資料及前述誹謗內容之文字，在臉書發布時，主觀上所存
    有之使告訴人受負面評價之誹謗目的，被告前開所辯，無非
    飾卸之詞，洵非可採。
  ㈥至被告另請求調查之證據(詳參本院卷一第194頁)，經核其所
    陳待證事項與本案無重要關係，且本案事證已臻明瞭，本院
    認無調查之必要，併予敘明。
三、綜上所述，本件事證明確，被告前揭犯行，堪可認定。
四、論罪科刑：
  ㈠查被告行為(指附表編號1、2)後，刑法第310條第2項雖於108
    年12月25日公布修正，同年月27日施行，惟該次修正僅將該
    罪之罰金法定刑修正為「3萬元以下罰金」，與修正前罰金
    之法定刑「1千元以下罰金」依刑法施行法第1條之1第2項前
    段規定就所定數額提高為30倍之法定罰金刑，並無差異，是
    該罪之法定刑度修正前、後，實質上確無不同，自不生新舊
    法比較之問題，應逕適用裁判時法，先予說明。
  ㈡查被告在臉書發布如附表編號1至3所示文字，除揭露足以識
    別、特定告訴人之個人資料外，各該文字內容對告訴人所為
    具體指摘，依社會一般正常通念為客觀評價，足以使人對告
    訴人之道德形象、人格評價及社會地位造成負面貶抑，而使
    告訴人名譽遭受損害，是核被告所為，均係犯個人資料保護
    法第41條第1項之非公務機關非法利用個人資料罪及刑法第3
    10條第2項之散布文字誹謗罪。
  ㈢又被告如附表編號1至3所示非公務機關非法利用個人資料及
    散布文字誹謗之行為，分別係以一行為同時觸犯上開2罪名
    ，均為想像競合犯，各應依刑法第55條前段之規定，從一重
    之非公務機關非法利用個人資料罪處斷。 
  ㈣被告就附表編號1至3所為，發布時間、方式、內容均不相同
    ，各行為間可明確區分，是被告就前揭3次非法利用個人資
    料犯行，犯意各別，行為互殊，應分論併罰。公訴意旨認應
    論以接續犯，容有誤會。
  ㈤公訴意旨雖未敘及被告所發布之如附表編號3所示文字內含告
    訴人之財務狀況(即起訴書附表一編號3所載「三十二遭塗抹
    」部分），然此部分與前開論罪之如附表編號3部分有實質
    上一罪關係，為起訴效力所及，本院自得併予審理。
  ㈥按刑法第19條第1項、第2項固規定：行為時因精神障礙或其
    他心智缺陷，致不能辨識其行為違法或欠缺依其辨識而行為
    之能力者，不罰。行為時因前項之原因，致其辨識行為違法
    或依其辨識而行為之能力，顯著減低者，得減輕其刑。然前
    開規定係指行為人在「行為時」有前揭情形者而言，縱行為
    人曾有精神上之病狀，亦應以其行為時是否有前揭因精神障
    礙致不能辨識其行為違法或欠缺依其辨識而行為之能力，或
    其辨識行為違法或依其辨識而行為之能力，有顯著減低之情
    形為斷。本件被告固主張其因告訴人介入其婚姻而長期受精
    神疾病所苦，服用藥物後致其混亂、崩潰，亦有輕生之念頭
    ，始在臉書發文云云(參本院訴字卷一第194頁)，經本院函
    詢被告就診醫院即國軍桃園總醫院，據該院函覆稱：「於民
    國101年09月03日後常用之藥物成分為：duloxetine、loraz
    epam、zopidem、bromazepam。前者為選擇性血清素及腎上
    腺回收抑制劑，臨床作用為改善心情及專注，正常使用下並
    不減損意識狀態，後三者為鎮靜安眠藥物，於藥效作用期間
    可能降低醒覺度、注意力、記憶力。於常規劑量下可能影響
    之時間為六小時(lorazepam)、兩小時(zopidem)、八小時(b
    romazepam)。惟此效應本即為其鎮靜安眠臨床作用之一體兩
    面，臨床醫師於開立時均囑咐病人使用時應審酌時勢，並依
    個人需求衡量利害而為之」等語，此有國軍桃園總醫院111
    年8月30日醫桃企管字第1110009996號函及函附病歷紀錄附
    卷為憑(詳見本院訴字卷二第9-21頁)，且被告對於在臉書發
    布如附表編號1至3所示內容時，必須繕打、編輯文字，觀諸
    如附表編號1至3所示之內容，用字遣詞並無何不流暢之處，
    表意亦甚明確，顯見被告於發布各該文字時，並無因精神障
    礙致不能辨識其行為違法或欠缺依其辨識而行為之能力，或
    其辨識行為違法或依其辨識而行為之能力，有顯著減低之情
    形，被告前揭所辯，無非卸責之詞，無足憑採。
  ㈦爰以行為人責任為基礎，審酌被告因不滿告訴人在其與韓國
    榮婚姻關係存續中，與韓國榮有逾越一般男女正常之交往關
    係，竟不思理性處理，而以在臉書發布文字之方式，向特定
    之多數人揭露足以識別、特定告訴人之個人資料，除貶損告
    訴人之名譽外，亦損及告訴人之個人資訊自決權及隱私權，
    所為實非可取，兼衡被告犯罪動機、目的、手段，對告訴人
    造成之損害程度，且迄未獲得告訴人之諒宥，暨被告之智識
    程度、家庭狀況、犯後態度等一切情狀，分別量處如主文所
    示之刑，並諭知易科罰金之折算標準，併就被告所犯各罪為
    整體非難評價，定其應執行刑及易科罰金之折算標準。
乙、無罪部分：
一、按起訴之犯罪事實，究屬為可分之併罰數罪，抑為具單一性
    不可分關係之實質上或裁判上一罪，檢察官起訴書如有所主
    張，固足為法院審判之參考。然縱公訴人主張起訴事實屬實
    質上一罪或裁判上一罪關係之案件，經法院審理結果，認應
    屬併罰數罪之關係時，則為法院認事、用法職權之適法行使
    ，並不受檢察官主張之拘束。此際，於認係屬單一性案件之
    情形，因其起訴對法院僅發生一個訴訟關係，如經審理結果
    ，認定其中一部分成立犯罪，他部分不能證明犯罪者，即應
    就有罪部分於判決主文諭知論處之罪刑，而就無罪部分，經
    於判決理由欄予以說明論斷後，敘明不另於判決主文為無罪
    之諭知即可，以符訴訟主義一訴一判之原理；反之，如認起
    訴之部分事實，不能證明被告犯罪，且依起訴之全部犯罪事
    實觀之，亦與其他有罪部分並無實質上或裁判上一罪關係者
    ，即應就該部分另為無罪之判決，不得以公訴意旨認有上述
    一罪關係，即謂應受其拘束，而僅於理由欄說明不另為無罪
    之諭知（最高法院100年度台上字第4890號刑事判決意旨參
    照）。
二、公訴意旨另略以：被告甲○○基於意圖損害他人之利益而非法
    利用個人資料及誹謗之犯意，於附表編號4所示時間，在其
    位於桃園市○○區○○路000號住處內，透過手機或電腦設備連
    結網際網路登入臉書（Facebook）社群網站，以暱稱「韓甲
    ○○」之帳號，在附表編號4所示之人之個人臉書文章留言頁
    面，張貼如附表發布附表編號4所示包含乙○○之姓名、特徵
    、教育、職業、聯絡方式等個人資料及無關公益僅涉私德之
    內容，供不特定人可閱覽上開頁面之人觀覽，足以貶損乙○○
    之名譽及社會評價。因認被告此部分亦構成刑法第310條第2
    項、第1項之加重誹謗及違反個人資料保護法第19條第1項、
    第20條第1項之規定，而犯同法第41條之違法利用他人個人
    資料等罪嫌。
三、按犯罪事實應依證據認定之，無證據不得認定犯罪事實。又
    不能證明被告犯罪者，應諭知無罪之判決，刑事訴訟法第15
    4條第2項、第301條第1項分別定有明文。而認定不利於被告
    之事實，須依積極證據，苟積極證據不足為不利於被告事實
    之認定時，即應為有利於被告之認定，更不必有何有利之證
    據，最高法院30年上字第816號判例要旨可資參照。刑事訴
    訟法上所謂認定犯罪事實之證據，係指足以認定被告確有犯
    罪行為之積極證據而言，該項證據自須適合於被告犯罪事實
    之認定，始得採為斷罪資料。如未能發現相當證據，或證據
    不足以證明，自不能以推測或擬制之方法，以為裁判之基礎
    。刑事訴訟上證明之資料，無論其為直接或間接證據，均須
    達於通常一般之人均不致有所懷疑，而得確信其為真實之程
    度，始得據為有罪之認定，若其關於被告是否犯罪之證明未
    能達此程度，而仍有合理性懷疑之存在，致使無從形成有罪
    之確信者，根據「罪證有疑，利於被告」之證據法則，即不
    得遽為不利被告之認定，此分別有最高法院29年上字第3108
    號、40年台上字第86號、76年台上字第4986號判例可資參照
    。
四、公訴意旨認被告涉有上開加重誹謗、非公務機關非法利用個
    人資料等犯行，無非係以被告之供述；證人乙○○於警詢、偵
    查中之指述；證人韓國榮於偵查中之證述；臉書社團截圖等
    為其主要論據。訊據被告堅詞否認有此部分犯行，辯稱：曾
    冠傑是我的臉書好友，他是辦武陵高中同學會的，我會在臉
    書回覆曾冠傑是因為我女兒發現韓國榮外遇是在同學會之後
    ，我有去問主辦人曾冠傑，因為韓國榮在同一篇貼文有批評
    婚姻之事情，我就想說曾冠傑知道我是基督徒，應該知道我
    的難處等語。 
五、經查：
  ㈠被告於附表編號4所示時間，以附表編號4所示發布方式，發
    布如附表編號4所示文字乙節，已據其供承在卷（見本院審
    訴卷第59頁、訴字卷二第89頁），並有臉書網頁畫面擷圖照
    片（見110年度他字第147號卷第9頁）在卷可稽，固堪信為
    真。惟依附表編號4所示資訊本身進行觀察，所提及之「曾
    女士」、「曾協理」，僅有姓氏、性別、職稱等，在別無其
    他連結資料以供比對之情形下，憑僅此等姓氏、性別、職稱
    資訊，實不足以直接或間接方式識別、特定為告訴人，是此
    等資訊非在個人資料保護法所保護之個人資料之列。
  ㈡按誹謗罪之目的在保護他人名譽，若一般人無從得知行為人
    所指之人，該他人名譽即無從受毀損之危險，是以所謂行為
    人所針對特定之人或可得推知之人，應就誹謗內容，客觀地
    予以觀察，必須一般人藉誹謗內容即得以知悉被誹謗對象，
    方足當之，不能以行為人主觀上認知作為判斷之標準。本件
    被告發布如附表編號4所示之文字內容，雖敘及「本來愛主
    的某弟兄  都因"高中辦同學會"和某位曾女士、曾協理搞在
    一起」、「這種破壞二個家庭....」等語，且證人乙○○在本
    院審理時亦證稱：陳乃康是我的臉書朋友，曾冠傑則是我的
    高中同學，所有人由文章可以很容易的連結到我本人，被告
    就是在針對我，我的交往對象很單純，只有同學、同事，甚
    至有些同學看到後，直接來問我是不是破壞別人的家庭等語
    (參本院訴字卷一第190-191頁)，然該文字係在臉書暱稱「N
    aiKangChen」(即陳乃康)於基督教內湖靈糧堂打卡(隱私設
    定為公開)之頁面，標註曾冠傑所為回覆，而卷內並無曾冠
    傑針對陳乃康此打卡所為留言內容，亦乏其他前、後留言之
    脈絡可循，則可僅由「曾女士」、「曾協理」即知所指之人
    為告訴人者，當係因該人與告訴人具相當之情誼，但自客觀
    第三人之角度以觀，一般得以瀏覽如附表編號4所示回覆留
    言之人實無從僅因瀏覽該則回覆留言，即可推知「曾女士」
    、「曾協理」即係告訴人，自難遽以加重誹謗罪相繩。
六、綜上所述，被告固有發布如附表編號4所示文字，然文中提
    及之「曾女士」、「曾協理」，非屬個人資料保護法第2條
    所稱得以直接或間接方式識別告訴人之資料，非屬個人資料
    法所保護之個人資料，且依文字內容予以客觀觀察，一般人
    亦難推知被告所指之人即為告訴人，是檢察官所舉證據，尚
    不足據以認定被告涉犯個人資料保護法第41條之非公務機關
    非法利用個人資料罪及刑法第310條第2項之散布文字誹謗罪
    嫌，難使本院形成被告有罪之確信，雖公訴意旨認被告此部
    分與本院前開論罪科刑部分，有接續犯之實質上一罪及想像
    競合犯之裁判上一罪關係，惟本院認被告如附表編號4所為
    與編號1至3所示各次犯罪時間明顯可分，發布方式、內容各
    異，要係基於各別犯意而為，各次行為應予併罰，揆諸前揭
    法條規定及判決意旨，被告此部分犯罪既屬不能證明，本院
    自應於主文欄就此部分為被告無罪之諭知。
據上論斷，應依刑事訴訟法第299條第1項前段、第301條第1項，
判決如主文。
本案經檢察官丙○○提起公訴，檢察官詹佳佩到庭執行職務。
中　　華　　民　　國　　111 　年　　11　　月　　11　　日
                  刑事第八庭  審判長法　官  許雅婷　
                    
                                    法  官  鄭朝光
                                      
                                    法  官  葉作航
以上正本證明與原本無異。
如不服本判決應於收受判決後20日內向本院提出上訴書狀，並應
敘述具體理由。其未敘述上訴理由者，應於上訴期間屆滿後20日
內向本院補提理由書(均須按他造當事人之人數附繕本)「切勿逕
送上級法院」。 
　　　　　　　　　　　　　　　      書記官　陳淑芬
中　　華　　民　　國　　111 　年　　11　　月　　14　　日

附錄本案論罪科刑法條全文：
個人資料保護法第41條
意圖為自己或第三人不法之利益或損害他人之利益，而違反第6
條第1項、第15條、第16條、第19條、第20條第1項規定，或中央
目的事業主管機關依第21條限制國際傳輸之命令或處分，足生損
害於他人者，處5年以下有期徒刑，得併科新臺幣1百萬元以下罰
金。

中華民國刑法第310條
意圖散布於眾，而指摘或傳述足以毀損他人名譽之事者，為誹謗
罪，處1年以下有期徒刑、拘役或1萬5千元以下罰金。
散布文字、圖畫犯前項之罪者，處2年以下有期徒刑、拘役或3萬
元以下罰金。
對於所誹謗之事，能證明其為真實者，不罰。但涉於私德而與公
共利益無關者，不在此限。

附表：
編號 時間 發布方式   發布文字內容   1 108年12月4日上午10時47分 韓甲○○→Lily Yen(即顏梅芳) 隱私設定為朋友可見(依卷附臉書截圖，顏梅芳之臉書好友為372位)   00-00000000#1000 這是僑愛國小，武陵高中我的學姐曾X妮電話，就是她，明知故犯，分裂別人家庭，無視別人妻子兒女，多年的傷害，已難以彌補... 高學歷高成就卻不知羞恥，無同理心 枉為人母、人妻、人的主管 有位人夫多年前全找她辦房子地震險、火險、車子強制險，她是臺北國XXXX銀行協理 和某位先生在楊梅上班時間搞婚外情多年...非常嚴重，卻振振有辭，傷害下一代人生觀和對婚姻質疑 婚姻在眾人當中當受尊重，床榻也不可污穢... 現在人類如挪移帳棚到墮落世界的"羅得"所在之所多瑪.蛾摩拉情形，神發烈怒以硫磺之火毀滅之 相信真理，不要相信謊言 這個家怎麼辦？？？   2 108年12月18日凌晨3時35分 韓甲○○→Vincent Wen-chi Chang(即張文棋) 隱私設定為朋友可見(依卷附臉書截圖，張文棋之臉書好友為745位)   神...弟兄姊妹 有位讀僑愛國小，且武陵高中時的學姐"乙○○"乃有夫之婦，就是她，明知故犯，分裂破壞別人家庭，無視別人妻子兒女存在，也讓無辜之丈夫戴綠帽多年～（很虛假會演戲） 某人夫全找她辦房子地震險、火險、車險（妻子全不知情） 她是臺北國泰世華光復分行行協理 近年來和人夫在楊梅一帶趁上班時間搞婚外情近五年... 非常嚴重....致人妻離子散 二者無羞恥悔改之心， 相信神公義公理的審斷必存在！！ 00-00000000#1000 所多瑪.蛾摩拉 我們家怎麼辦？   3 109年4月7日凌晨5時19分至同日凌晨5時20分 韓甲○○個人臉書專頁 隱私設定為朋友可見(依卷附臉書截圖，甲○○之臉書好友為787位)   (前略) 八、家中共二車三房之保險專員自2017年皆換某位女性專員名字，乃台北國泰世華銀"曾XX"高階主管，我多年完全不知情，夫絕口不提此事此人。 夫酒後說曾X妮是他從小戀慕對象，是書法老師的女兒，書法寫得好，又參加合唱團，他也想參加接近她，卻沒入選，感遺憾！ 國中時夫在公車上發現她變胖長痘子，較不吸引人..武陵高中時二人曾在一起，我曾看過他們約會。 （夫酒後吐真言，且回答"做愛"沒幾次，並更正"曾"之兄弟-網球教練身分）  九、該女性曾XX是本人武陵高中學姐和夫同屆，平日不聞問往來，約四年前藉FB接觸本人，相片裝風騷撩人姿態..本人覺突兀，問了丈夫，他敷衍提及："不要理她！"～但自己卻"私下密約她"，且轉換為家中之保險業務專員，（她已知夫有家庭，明知故犯！）  十、本人和丈夫在一起二十九年，丈夫所有一起長大的伴，都見過、提過名字、軼事，惟有曾X妮，丈夫字隻不提且被本人發現後，仍守口如瓶，拒提此名稱！  十一、前保險經紀人羅先生（有保單為證）及另一經紀人章先生（夫之高中同學），經本人詢問過程，知夫有說謊欺騙之情形。  十二、夫上班附近楊梅"兄弟室內網球場"老闆透露平時上班時間兩人打球情形及優惠價格，且透露女人姓"曾"，很會打網球。在臺北某銀行上班、住板橋，她哥哥(韓酒醒後更正為"弟弟")在此當教練。  十三、本人寫信陳情於國泰世華銀，（因兩人利用職務方便及上班時間密約，致本人多年沒發現，家中陷重重危機）。國泰有查詢出一些結果，曾女趁機提前退休（人資部陳X恩未告之時，丈夫早已知她動向）。本人查到電話中聽到的是曾女聲音與初次一致。  十四、本人寫情陳書並剪斷信用卡寄回國泰總行和光復分行，本人在夫面前做的，夫卻裝傻。隔幾天夫知此事，但國泰陳X恩先生余X郁表明公司未通知韓先生，信也未署名，但有注意到曾協理外出情形異常..。夫竟提早知道並傳LINE給本人，說本人寄"黑函"已犯法！.本人回答：若我誤會曾，請將第一次聽到之女同事及曾XX電話给我，我要道歉！但夫兩者都堅定拒絕（一年之中）！  十五、夫和曾XX有找板橋慶鴻律師事務所之林家慶律師談"侵害配偶權賠償之事"（曾女士剛好住板橋），林律師聯絡本人，卻因價金問題，不了了之，（且丈夫威脅本人，不愛妳了就要賠錢嗎？！死要錢！貪婪！），且在梯間亮二把菜刀，事後說：妳"妄想症"！！，但本人已趁夫酒後睡覺時照相...  十六、夫私下告之曾女和陳X喜執行專員：本人是憂鬱症病患，在手機對話上可見二人對客戶之"羞辱"態度。本人也請國泰之之陳X恩回報公司  (中略)  三十一、本人在陳情於國泰世華銀之內容寫丈夫四五年前外遇，沒接觸妻子，夫還回辯：哪有那麼久啊？且夫警告本人不准再找曾XX（曾說她公司人員會有惡鬥和爭競，職位會不保）大力保護之---卻枉顧妻兒無家可歸之生活品質！（本人爆瘦五公斤且吃胃藥，再拿憂鬱症藥---原本停藥多年）  三十二、夫和孩子說到曾女的年薪四百多萬，退休金上千萬(居心叵測？)且夫曾說看不起本人之論調！  三十三、每週三夫在忠孝東路四段13F開會，曾女在五段上班，夫卻對打電話找他之同事說：我在地下室收訊不良....  情感變心，婚姻變質，在錢財上大作文章！  一、三間房子皆"由夫決定登記誰名下"..且都是由持代書執照之夫來簽約或協談，二人從來不曾爭執過..卻在發現第三者之後（曾女是銀行協理），夫全清算一切且滿帶批評和計較！  (下略)   4 109年6月21日某時 在臉書暱稱「Nai Kang Chen」(即陳乃康)於基督教內湖靈糧堂打卡(隱私設定為公開)之頁面，標註曾冠傑回覆   本來愛主的某弟兄 都因"高中辦同學會"和某位曾女士、曾協理搞在一起 請多代禱 代禱！這種破壞二個家庭和下一代而失去平安且羞辱主名之事已多年 傷人無數！ 此風不可長！..主血嗤慢不得！（下略）